臺灣苗栗地方法院刑事裁定　　　　　　　93年度聲判字第11號
聲　請　人　乙○○
代　理　人　魏早炳律師
被　　　告　甲○○
右列聲請人因告訴被告業務過失傷害案件，不服臺灣高等法院臺
中分院檢察署檢察長駁回再議之處分（93年上聲議字第865 號）
，聲請交付審判，本院裁定如左：
    主  文
聲請駁回。
    理  由
一、按告訴人不服上級法院檢察署檢察長或檢察總長認再議為無
    理由而駁回之處分者，得於接受處分書後十日內委任律師提
    出理由狀，向該管第一審法院聲請交付審判。法院認為交付
    審判之聲請不合法或無理由者，應駁回之。刑事訴訟法第25
    8 條之1 、第258 條之3 第2 項前段，分別定有明文。
二、本件聲請人以被告涉犯業務過失傷害罪，向臺灣苗栗地方法
    院檢察署檢察官提出告訴，經檢察官為不起訴處分後，聲請
    人不服，聲請再議亦經臺灣高等法院臺中分院檢察署檢察長
    以再議為無理由而駁回再議。
三、本件聲請交付審判意旨略以：
（一）聲請人之夫駱松碧（下稱被害人）前於民國92年5 月15日
      14 時 許，騎乘車號GR6-167 號重型機車行經苗栗縣通霄
      鎮台一線124 公里啟新國中前，遭當時駕駛車號NF-120號
      營業貨運曳引車之被告撞及，導致腦內出血，幾乎成為植
      物人狀態。
（二）汽車行駛時，駕駛人應注意車前狀況，並隨時採取必要之
      安全措施；行近人車擁擠處所，應減速慢行，做隨時停車
      之準備，此為道路交通安全規則第94條第3 項、第93條第
      1 項第2 款所明文規定。本件被告於警詢中自承其駕車至
      肇事路口時，有見及傷者機車停放在該路口，並有回頭看
      是否有車，且要騎車橫向過馬路等語。如此被告即負有注
      意義務避免撞及被害人，其既仍撞及被害人，即難辭過失
      之責。
（三）原不起訴處分認定於案發時被害人是「由東往西行駛欲通
      過該路口」、「逕行騎車橫越路口」，應係受到警員蔣金
      雄於偵訊中證詞之誤導，應為誤會，衡諸證人駱國祥警詢
      之證詞供稱被害人當天係要前往白沙屯媽祖廟，可知被害
      人之行進路線，只是從已被封閉之原北上車道，擬偏左行
      駛，以進入調撥之北上車道，繼續前行，與被告由南往北
      行駛，實係同一方向，故即使當時北上方向顯示綠燈，其
      路權亦為被告與被害人所共有，被告並無優先路權，其自
      後追撞被害人，且以每小時40-50 公里時速前進，於現場
      留下煞車痕達10公尺，並將被害人機車拖行至8.5 公尺處
      方才停車，足見確有未盡防免車禍義務之過失。
（四）聲請勘驗先前已呈送檢察官之媽祖回鑾人車進入白沙屯路
      段之光碟片段，以明當場是以閃黃燈方式管制，而非證人
      蔣金雄所稱南北向車道已轉換成綠燈好幾秒等情，並用以
      辨明肇事路口是否為進入媽祖廟之十字路口。再聲請詰問
      證人即現場警員蔣金雄以及現場證人華金土。
四、本院查：
（一）聲請交付審判之制度與法律規定，係於91年2 月8 日刑事
      訴訟法修正公布所設。考其立法意旨，係針對該次修法增
      式，救濟不當濫權之消極終局偵查作為（即不起訴或緩起
      訴）。而不當之不起訴或緩起訴，在檢察權內部，原設有
      再議制度，以為內部監督，是作為外部監督之交付審判機
      制，自以「濫權」之不起訴或緩起訴，為主要之監督對象
      。至於一般不當不起訴或緩起訴，本於審判權、檢察權各
      司其責之憲政權力分立原理，自不容法院以偵查上級機關
      之地位，代為偵查作為，或以自已之判斷取代檢察機關之
      決定，率爾為交付審判裁定，否則審判權無異兼代檢察權
      ，而違背權力分立之法治國原則，而有分立權力混同之危
      險。司法院所頒「法院辦理刑事訴訟案件應行注意事項」
      ，其中第一百三十四條謂：「法院於審查交付審判之聲請
      有無理由時，得為必要之調查，惟其調查範圍，應以偵查
      中曾發現之證據為限，不可就聲請人新提出之證據再為調
      查，亦不可蒐集偵查卷以外之證據。除認為不起訴處分書
      所載理由違背經驗法則、論理法則或其他證據法則，否則
      ，不宜率予裁定交付審判」，應即是本此意旨而論。
（二）本件檢察官為不起訴處分，已於理由中敘明：由於被告供
      陳他的車行方向是綠燈，被害人突然從右側騎出來，他當
      時有煞車，但已經來不及等語，與證人即當時在場執行交
      通管制之警員蔣金雄之證詞相符。而參諸道路交通事故現
      場圖所繪製之刮地痕起點，亦可知被告已經進入路口，被
      害人才從右側駛入遭撞擊，被告此時雖煞車亦已無可避免
      撞及被害人，難認被告有何駕駛過失，案經行車事故鑑定
      及覆議鑑定，均同此認定。另並詳敘聲請人於偵查中所聲
      請之證人華金土所證情節不採納之理由。核其所敘理由，
      於取捨證據、認定事實以至適用法律，均有所據，並無違
      背經驗法則、論理法則或其他證據法則之處，自不得率予
      裁定交付審判。
（三）至於聲請意旨所指摘各節，茲再分述如下：
   1、聲請意旨引用道路交通安全規則第93條第1 項第3 款之規
      定認為行經人車擁擠處所，應減速慢行，作隨時停車之準
      備，茲為被告過失之依據。惟查，上開條項之全文規定為
      ：「行車速度，依速限標誌或標線之規定，無標誌或標線
      者，應依左列規定：（第1 款）行車時速不得超過50公里
      。但在未劃設車道線、行車分向線之道路，或設有快慢車
      道分隔線之慢車道，時速不得超過40公里。（第2 款）行
      經彎道、坡路、狹路、狹橋、隧道、泥濘或積水道路、無
      號誌之交岔路口、道路修理地段或行近工廠、學校、醫院
      、車站、會堂、娛樂、展覽、競技等公共場所出、入口及
      其他人車擁擠處所，或因雨霧致視線不清或道路發生臨時
      障礙時，均應減速慢行，作隨時停車之準備。」顯見上開
      所引條項之適用前提，係「無標誌或標線者」，至於有速
      線標誌或標線規定者，則應依速限標誌或標線之規定。本
      件依道路交通事故調查報告表之記載（偵查卷第40頁），
      速限為60公里，而被告之車速，無論是被告自己於警詢中
      所供陳之40-50 公里（偵查卷第22頁）或者是證人即現場
      之警員蔣金雄於警詢中所證之40公里（偵查卷第26頁），
      均未超過速限，即以現場煞車痕10公尺（見道路交通事故
      現場圖之記載，偵查卷第28頁），按照美國西北大學研求
      之「汽車煞車距離、行車速度及道路摩擦係數對照表」（
      中央道路交通安全會報61年5 月5 日交督發字第0444號函
      參考運用）加以換算，在本件瀝青乾燥路面上（見道路交
      通事故調查報告表之記載，偵查卷第40頁），其行車速度
      亦不超過50公里。由此可見，被告並無任何超速過失。
   2、聲請意旨又引用道路交通安全規則第94條第3項：汽車行
      駛時，駕駛人應注意車前狀況，並隨時採取必要之安全措
      施之規定，茲為被告過失之依據。惟此項規定，仍以行為
      人有迴避可能性為前提，如行為人注意義務已盡，並因信
      賴他人會遵守交通規則而行車，此時如被害人突然違反交
      通規則，以致行為人不及採取必要安全措施，即不能認為
      行為人違反上開規定。就此檢察官不起訴處分書已經敘明
      其如何採信被告所述不及迴避之供詞，並經本院核其無違
      背經驗法則、論理法則或其他證據法則之處如前，於此不
      再贅述。
   3、聲請意旨質疑原不起訴處分認定：案發時被害人是「由東
      往西行駛欲通過該路口」、「逕行騎車橫越路口」有誤乙
      節，經查：原不起訴處分書中並未有「案發時被害人是由
      東往西行駛欲通過該路口」之記載，核其係屬苗栗縣警察
      局通霄分局刑事案件報告書犯罪事實欄之敘述（偵查卷第
      8 頁），惟原不起訴處分並未加以採用引述，該部分指摘
      不無誤會。至原不起訴處分中雖有「被告駕車通過肇事路
      口，突遇未遵行員警管制及交通號誌，逕行騎車橫越路口
      之被害人機車」等語（原不起訴處分書第2 頁倒數第4-6
      行，按係延續前所引證人蔣金雄之證詞而敘述），惟不論
      當時被害人係欲「騎車橫越路口」或者如聲請意旨所指「
      只是從已被封閉之原北上車道，擬偏左行駛，以進入調撥
      之北上車道，繼續前行」，被告當時已在調撥車道由南往
      北行進中，被害人自封閉之北上車道暫停後駛出進入被告
      車道（「橫越」或「進入」均係駛出），依道路交通安全
      規則第89條第1 項第6 款，其自應讓已在同一車道行進中
      之被告先行（聲請意旨忽略此行進中車輛路權優先之規則
      ，而謂被告與被害人因同一方向，故共有路權之論述，不
      無誤會），所以被告雖見被害人機車停放在該路口，仍得
      繼續前行，乃被害人又突然左轉駛入同一車道，被告煞車
      不及而撞及被害人，即無過失可言（此部份雖經煞車仍無
      可避免撞及之事實，已經原不起訴處分書詳細認定敘明如
      前）。因此原不起訴處分就該部分之認定，並不因與聲請
      人之主張有所不同，而有何違誤之處，更何況，其所為該
      部分認定，亦有證人蔣金雄之證詞可以為據，要難認有何
      違背證據法則之處。
   4、本院為求毋枉毋縱，並避免另外調查新證據而破壞交付審
      判制度之本來限制（已如前述），特別命聲請人代理人就
      其所持疑點具狀詳述，再送原覆議鑑定機關函詢原鑑定是
      否有漏未審酌之處，經臺灣省車輛行車事故覆議鑑定委員
      會於93年12月8 日以府覆議字第9310075-1 號函覆：經該
      會第2047次會議研議結論，認為原來會議時均已納入審慎
      考量（本院卷第91頁）。足見原不起訴處分之結果，確實
      有其正確性。雖聲請人質疑其所持疑點，並未據前開鑑定
      機關逐點敘明函覆，乃請求再次函詢，惟其各該疑點，已
      經本院審酌說明如前，再次函詢並無必要，該聲請應予駁
      回。
   5、聲請意旨請求另行勘驗光碟、詰問證人蔣金雄、華金土，
      其中勘驗光碟部分，其待證事項為現場是否為閃黃燈管制
      抑或是紅綠燈管制，已有現場照片顯示其為紅綠燈管制（
      偵查卷第30頁）；又由於被告係行進中車輛，被害人應予
      讓行，已如前述，是肇事路口是否為進入媽祖廟之十字路
      口，於待證事實已無關聯，故無勘驗必要。證人蔣金雄、
      華金土則均已於檢察官偵查中予以傳喚具結作證，原不起
      訴處分書亦已詳敘各該證人證詞取捨之理由，事證已經明
      確，亦無再行詰問之必要，是各該聲請均應駁回。
（四）綜前所述，本件聲請為無理由，依首揭法律規定，應予駁
      回聲請。
五、依刑事訴訟法第258條之3第2項前段，裁定如主文。
中　　華　　民　　國　　94　　年　　4 　　月　　20　  日
                  刑事第三庭  審判長法  官　劉 興 浪
                                    法  官  林 卉 聆
                           　　　   法  官  蔡 志 宏
以上正本證明與原本無異。
本裁定不得抗告。
                                    書記官  楊 慧 萍
中　　華　　民　　國　　94　　年　　4 　　月　　21　　日
